【裁判字號】    98,交聲,1638
【裁判日期】    981130
【裁判案由】    交管條例聲異
【裁判全文】
臺灣板橋地方法院交通事件裁定       98年度交聲字第1638號
原處分機關  交通部公路總局臺北區監理所板橋監理站
異  議  人
即受處分人  甲○○
上列受處分人因違反道路交通管理處罰條例案件，對於交通部公
路總局臺北區監理所板橋監理站於民國98年6 月17日以板監裁字
第裁41-CU0000000號所為之處分（原舉發案號：北縣警交字第CU
0000000 號）聲明異議，本院裁定如下：
    主  文
異議駁回。
    理  由
一、原處分意旨略以：受處分人甲○○所有之車牌號碼K9E-610
    號重型機車，於民國98年3 月23日11時32分許，行經臺北縣
    新店市○○路○ 段4 號前時，因有駕車行經有燈光號誌管制
    之交岔路口闖紅燈之違規事實，經臺北縣政府警察局新店分
    局警員以北縣警交字第CU0000000 號舉發違反道路交通管理
    事件通知單（下稱舉發通知單）逕行舉發。嗣經原處分機關
    於98年6 月17日以板監裁字第裁41-CU0000000號違反道路交
    通管理事件裁決書，爰依道路交通管理處罰條例第53條第1
    項、第63條第1 項第3 款之規定，裁處罰鍰新臺幣（下同）
    1,800 元，並記違規點數3 點等語。
二、聲明異議意旨略以：異議人甲○○所有之車牌號碼K9E-610
    號重型機車於上開時、地經警以駕駛人闖紅燈為由拍照舉發
    ，惟該路口交通號誌之燈號於轉換時，並非依一般轉換程序
    先由綠燈轉黃燈，再由黃燈轉紅燈，而是於綠燈熄滅時，紅
    燈亦同時亮起，且認係號誌不明確，造成駕駛人無反應之時
    間，才會誤闖紅燈之行為，為此，爰依法聲明異議，請求撤
    銷原處分云云。
三、按道路交通管理處罰條例所稱之汽車，包括機器腳踏車；汽
    車駕駛人，行經有燈光號誌管制之交岔路口闖紅燈者，處1,
    800 元以上5,400 元以下罰鍰；又汽車駕駛人有同條例第53
    條之情形者，記違規點數3 點，道路交通管理處罰條例第3
    條第8 款、第53條第1 項、第63條第1 項第3 款分別定有明
    文。
四、經查：訊據異議人即受處分人甲○○固不否認其所有之車牌
    號碼K9E-610 號重型機車於98年3 月23日11時32分許，行經
    臺北縣新店市○○路○ 段4 號時，確有闖越紅燈之事實，惟
    仍以前揭情詞置辯，然查：
    (一)、異議人甲○○其所有之車牌號碼K9E-610 號重型機車於
        上開時、地確有駕車行經有燈光號誌管制之交岔路口闖
        紅燈一節，已據證人即當時舉發本違規事件之臺北縣政
        府警察局新店分局警員乙○○於本院到庭具結證稱：我
        自86年起迄今在新店分局任職；我對於新店市○○路○
        段4 號前路口號誌的變化清楚；（提示本院卷P9-10 舉
        發照片），舉發照片內駕駛人所騎乘機車闖紅燈之路口
        ，燈號的紅燈跟其在前面那個紅燈的變化是連鎖的，但
        是不同路口；駕駛人所闖紅燈的路口，是安康路2 段對
        面路口，旁邊有一個巷子，巷子裡面有一個停車場，過
        了這個巷子就是安康、安和路口；所以這個巷子口的號
        誌燈與安康、安和路口的號誌燈是連鎖變換為紅燈，就
        巷子口的號誌燈，也有黃燈等語明確（詳本院98年10月
        13日訊問筆錄第25-26 頁），並有現場蒐證照片4 張可
        為佐證。可知本件舉發員警乙○○於執行交通勤務時親
        見駕駛人違規而取締，其本於親自見聞異議人違規事實
        之確信，當場拍照蒐證舉發，當無違誤之處。
    (二)、異議人甲○○雖辯稱：該路口交通號誌之燈號於轉換時
        ，並非依一般轉換程序先由綠燈轉黃燈，再由黃燈轉紅
        燈，而是於綠燈熄滅時，紅燈亦同時亮起，且認係號誌
        不明確，造成駕駛人無反應之時間，才會誤闖紅燈之行
        為云云，並提出現場號誌變換之光碟1 張為證。惟依卷
        現場蒐證照片4 幀內容以觀（見本院卷第9-10頁），本
        件之異議人於騎車行經該路口，其車頭尚未跨越路口停
        止線時，該路口之號誌已明顯變換紅燈，是以異議人騎
        車實際穿越路口時，前開號誌已然變為紅燈，並非燈號
        正在變換之瞬間甚明；再細觀舉發照片中，異議人所闖
        越之路口前方之安康、安和路口前車輛之煞車燈均已亮
        起，顯然均在該路口停等紅燈無疑，又異議人所闖越路
        口與其前方之安康、安和路口之號誌既係同時間變換為
        紅燈，前方路口之車輛既均能得悉紅燈而停等，本案異
        議人卻仍騎乘機車通過停止線繼續前行，全無煞停之意
        ，自堪認其於上開時間、地闖紅燈之違規行為係其本身
        未能遵守交通號誌所致。
    (三)、又經本院當庭播放勘驗異議人甲○○所提出的光碟之影
        像檔案，勘驗結果認：光碟內有兩個影像檔案，「DATA
        1 」檔長約52秒，顯示新店市○○路○ 段4 號前之號誌
        ，由綠燈轉黃燈，約4 秒，同時間安康路與安和路口之
        號誌亦轉為黃燈（黃燈亮時，綠燈也同時發亮），新店
        市○○路○ 段4 號前之號誌於黃燈後又轉為綠燈，約2
        秒，再轉為紅燈，在該號誌由黃燈轉為綠燈時，安康路
        與安和路口之號誌即轉為紅燈。「DATA2 」檔則顯示「
        DATA1 」檔號誌變換最後由綠燈轉紅燈的情形。而就上
        開安康路2 段4 號前的號誌燈變換影像之勘驗結果，證
        人乙○○於本院調查時復行證稱：安康、安和路口是三
        個時相的變換，畫面由綠燈轉黃燈再轉紅燈，應該是屬
        於第三時相；安康路2 段4 號前的號誌，是跟著安康、
        安和路口一起變換，安康路2 段4 號前的號誌綠燈、黃
        燈一起亮，表示安康、安和路口的號誌燈是呈現第一個
        時相，是直行跟左轉的綠燈同時亮，即將要轉成第二時
        相，就是要關閉左轉的綠燈，所以安康路2 段4 號前的
        綠燈一直亮著，表示一直可以直行，黃燈同時亮只是提
        醒前方安康、安和路口的左轉綠燈即將要關閉而已，4
        號前號誌黃燈熄掉就是前方路口原本要左轉的黃燈已經
        變成紅燈，上開路口還是可以直行；之後綠燈就直接跳
        紅燈，那是前方路口的第二時相要轉第三時相，就是雙
        向均紅燈證述明確（詳本院98年10月13日訊問筆錄第26
        -26 頁背面），是以本件舉發路口之號誌係與安康、安
        和路口之號誌同時變換為紅燈一節，當無疑義。
    (四)、異議意旨雖以：系爭路口號誌於綠燈轉換為紅燈前，黃
        燈乃與綠燈同時亮起，然後黃燈滅掉後，綠燈短暫停留
        後，再轉換為紅燈，號誌不明，異議人無法得知自已闖
        紅燈云云。惟按用路人駕車行駛於道路，本應遵守交通
        號誌之指示，並盡其注意交通號誌之義務，如得以其個
        人對交通號誌的誤判而主張無違規行為，不僅影響交通
        之安全及順暢，對其他用路人之生命、健康亦造成威脅
        ，自不待言；查本件前揭路口之號誌變換雖與一般由綠
        燈變為黃燈再變為紅燈之情形不同，易造成駕駛人之困
        擾，惟上開路口之燈號於綠燈、黃燈同時亮起時，駕駛
        人本應注意黃燈亮起之警示訊息而減速慢行，嗣黃燈熄
        滅後綠燈亮起之時間僅約1 秒，隨即變換為紅燈，是以
        駕駛人若確有注意黃燈之警示訊息而減速並提高注意力
        ，當足以即時掌握燈號於一秒之綠燈後變換為紅燈之情
        形，是以本件異議人前揭闖紅燈之行為，固非出於故意
        ，亦應係自己騎乘機車時注意力未能集中所致；而駕駛
        人依法令負有注意交通號誌以維持交通順暢及其他用路
        人安全之義務，異議人未發現該紅燈號誌之變換逕行闖
        越該路口，應有過失，是依法自不得憑此主張其行為不
        罰。
    (五)、此外，復有臺北縣政府警察局98年4 月16日北縣警交字
        第CU0000000 號舉發通知單、交通部公路總局臺北區監
        理所板橋監理站98年6 月17日板監裁字第裁41-CU00000
        00號違反道路交通管理事件裁決書、臺北縣政府警察局
        新店分局98年6 月4 日北縣警店交裁字第0980027937號
        函、違規查詢報表、裁罰明細資料查詢影本各1 紙、蒐
        證照片4 幀及臺北縣政府交通局98年8 月13日北交工字
        第0980561691號函及所附時制計畫及號誌運作燈態圖說
        等在卷可稽，是異議人甲○○其所有之上開車輛於前揭
        時、地，確有駕車行經有燈光號誌管制之交岔路口闖紅
        燈之違規事實，應堪認定。
五、綜上所述，本件異議人即受處分人甲○○違規事證明確，原
    處分機關爰依道路交通管理處罰條例道路交通管理處罰條例
    第53條第1 項、第63條第1 項第3 款之規定，並參酌違反道
    路交通管理事件統一裁罰基準表之規定，裁處罰鍰1,800 元
    並記違規點數3 點，核無違誤，從而，異議人之異議為無理
    由，應予駁回。
六、據上論斷，應依道路交通案件處理辦法第19條，裁定如主文
    。
中    華    民    國    98    年    11    月    30    日
                  交通法庭    法  官  許映鈞
上正本證明與原本無異。
如不服本裁定，應於裁定送達後5日內向本院提出抗告狀。
                              書記官  范煥堂
中    華    民    國    98    年    11    月    30    日


司法院資訊處製作；財團法人民間司法改革基金會備份。
